【裁判字號】    99,裁,2904
【裁判日期】    991125
【裁判案由】    徵收補償
【裁判全文】
最  高  行  政  法  院  裁  定
                                      99年度裁字第2904號
抗   告   人  林晃銘
              林添旺
相   對   人  嘉義縣政府
代   表   人  張花冠
上列當事人間徵收補償事件，抗告人對於中華民國99年5月10日
高雄高等行政法院99年度再字第9號裁定，提起抗告，本院裁定
如下︰
    主  文
原裁定廢棄。
抗告訴訟費用由相對人負擔。
    理  由
一、抗告法院認為抗告為有理由者，應廢棄或變更原裁定；非有
    必要，不得命原法院或審判長更為裁定，行政訴訟法第272
    條準用民事訴訟法第492條規定甚明。
二、本件原裁定以：抗告人與相對人間徵收補償事件，抗告人不
    服相對人所為處分，循序提起行政訴訟，經原審法院98年度
    訴字第337號判決（下稱原審98年判決）駁回抗告人之訴，
    並因抗告人未上訴，於民國98年11月23日確定。且因抗告人
    無主張有再審事由發生或知悉在後情事，是提起再審之訴之
    不變期間應自判決確定之翌日起算30日，至98年12月23日即
    屆滿。詎抗告人遲至99年2月10日始提起本件再審之訴，顯
    已逾期。至抗告人另就原審法院98年度再字第63號判決（下
    稱原再審判決）提起再審之訴部分，另以判決駁回，併此敘
    明等由，裁定駁回抗告人對原審98年判決提起之再審之訴。
三、抗告意旨略謂：本徵收補償事件之原審98年判決，抗告人於
    98年11月2日收受，於同年月30日對之提起再審之訴，經原
    再審判決駁回，抗告人於99年1月18日收受原再審判決，並
    於同年2月10日提起本件再審之訴，故本件為持續性不服，
    是計算抗告人提起再審之訴有無逾期，應自抗告人收受原再
    審判決之99年1月18日起算。從而，抗告人於99年2月10日提
    起之本件再審之訴並未逾期等語，求為廢棄原裁定。
四、按再審，係指法院就已因判決確定而終結之訴訟事件更為審
    判之謂。而法院就再審事件之審理，係分為再審之訴合法要
    件、有無再審理由及本案有無理由等三階段之審查，必前階
    段要件已具備，始為次階段之審查。經查：本件抗告人與相
    對人間徵收補償事件，抗告人循序提起行政訴訟，經原審98
    年判決駁回抗告人之訴確定後，抗告人對之提起再審之訴，
    嗣經原再審判決駁回確定後，抗告人始提起本件再審之訴一
    節，已經抗告人陳明在卷，並有原審98年判決及原再審判決
    案卷可按。又觀抗告人本次再審之訴狀，其訴之聲明雖記載
    ：原審98年判決及原再審判決均廢棄，然其於「事實及理由
    」欄位則載明：「再審原告以前與再審被告嘉義縣政府徵收
    補償事件，經貴院於民國99年1月12日以98年度再字第63號
    判決確定，判決再審之訴駁回，不服之事由如下：......」
    等語，有該訴狀附原審卷可按。則徵諸上述再審制度之意涵
    及其審理方式，足知，抗告人係因不服原再審判決，而對之
    於99年2月10日提起本件再審之訴，至其再審訴狀所以為上
    述訴之聲明之記載，係因其對原再審判決提起之再審之訴，
    若具備合法及有再審理由之要件，於進入本案有無理由階段
    之審查時，其所請求事項即會含括「廢棄原審98年判決」。
    故原裁定以抗告人於99年2月10日提起本件再審之訴，係對
    原審98年判決及原再審判決分別提起再審之訴，並認抗告人
    對原審98年判決提起再審之訴部分業已逾期，予以裁定駁回
    ，即屬訴外裁判而有違誤，是抗告意旨指摘原裁定違法，求
    予廢棄，為有理由。
五、據上論結，本件抗告為有理由。依行政訴訟法第272條、第
    104條、民事訴訟法第492條、第95條、第78條，裁定如主文
    。
中    華    民    國    99    年    11    月    25    日
                    最高行政法院第一庭
                        審判長法官  楊  惠  欽
                              法官  曹  瑞  卿
                              法官  陳  鴻  斌
                              法官  林  金  本
                              法官  胡  方  新

以  上  正  本  證  明  與  原  本  無  異
中    華    民    國    99    年    11    月    26    日
                              書記官  張  雅  琴

司法院資訊處製作；財團法人民間司法改革基金會備份。
